ACORDAO-COMPLETO-2348379

ACÓRDÃO 3205/2019 ATA 11/2019 - PRIMEIRA CÂMARA

VISTOS, relatados e discutidos estes autos de Pedido de Reexame interposto por Maria Beatram Santos Pontes de Miranda em face do Acórdão 5427/2015-TCU-Primeira Câmara.
ACORDAM os Ministros do Tribunal de Contas da União, reunidos em sessão da Primeira Câmara, com fundamento no artigo 48 da Lei 8.443/1992 e ante as razões expostas pelo Relator, em:
9.1. conhecer do pedido de reexame para, no mérito, negar-lhe provimento;
9.2. dar ciência dessa deliberação à recorrente.

Pedido de reexame em Aposentadoria.

Primeira Câmara

Núcleo Estadual do Ministério da Saúde no Estado de Alagoas.

3. Interessados/Responsáveis/Recorrentes:
3.1. Interessada: Maria Beatram Santos Pontes de Miranda (XXX.871.980-XX).
3.2. Recorrente: Maria Beatram Santos Pontes de Miranda (XXX.871.980-XX).

13.1. Ministros presentes: Benjamin Zymler (na Presidência) e Walton Alencar Rodrigues (Relator).
13.2. Ministro-Substituto convocado: Augusto Sherman Cavalcanti.
13.3. Ministro-Substituto presente: Weder de Oliveira.

WALTON ALENCAR RODRIGUES

Ministro Benjamin Zymler.

Adoto, como relatório, instrução cuja proposta foi acolhida pelo escalão dirigente da Secretaria de Recursos e pelo Ministério Público junto ao TCU:
INTRODUÇÃO
1.	Trata-se de Pedido de Reexame (R001 - peça 21) interposto por Maria Beatram Santos Pontes de Miranda contra o Acórdão 5427/2015-TCU-Primeira Câmara (peça 14) .
1.1.	A deliberação recorrida apresenta o seguinte teor:
9.1. considerar legal o ato de aposentadoria número de controle 10802533-04-2010- 000071-8 (peça 10) e determinar seu registro; 
9.2. considerar ilegal o ato de alteração de fundamento legal número de controle 10802533-04-2010-000072-6 (peça 9) e negar seu registro; 
9.3. dispensar a devolução dos valores indevidamente recebidos por Maria Beatram Santos Pontes de Miranda, nos termos do Enunciado 106 da Súmula de Jurisprudência desta Corte; 
9.4. determinar Núcleo Estadual do Ministério da Saúde no Estado de Alagoas, com fundamento no inciso IX do art. 71 da Constituição Federal e no art. 45 da Lei 8.443/1992, que adote as seguintes providências: 
9.4.1. dê ciência desta deliberação à servidora interessada no prazo de quinze dias e faça juntar a estes autos, nos quinze dias subsequentes, o respectivo comprovante de notificação; 
9.4.2. faça cessar os pagamentos decorrentes do ato ora impugnado após ciência da notificação da servidora, sob pena de responsabilidade solidária da autoridade omissa; 
9.4.3. emita novo ato de alteração de fundamento legal livre das irregularidades apontadas nos termos dos arts. 262, § 2º, do Regimento Interno do TCU e 15, § 1º, da Instrução Normativa - TCU 55/2007 no prazo de trinta dias, a contar da notificação desta deliberação; 
9.5. determinar à Secretaria de Fiscalização de Pessoal que acompanhe o cumprimento desta deliberação.
HISTÓRICO
2.	Trata-se de atos de aposentadoria (inicial e alteração) de então servidora do Núcleo Estadual do Ministério da Saúde no Estado de Alagoas.
2.1.	O ato inicial de aposentadoria (28/11/1997) foi considerou legal e o ato de alteração (31/7/2006) , irregular, consoante o voto do relator do processo, e. Ministro Benjamin Zymler, verbis (peça 15) :
4. Dissinto dos pareceres no tocante ao ato inicial, do qual constam duas vantagens pagas a título de decisão judicial: "PCCS" e "28,86%". Em relação à primeira parcela, o Tribunal firmou entendimento (Acórdão 2131/2006-TCU-Plenário) no sentido de que a Lei 11.355/2006 convalidou, até o momento de sua edição, o pagamento da rubrica, sem prejuízo da obrigatoriedade de absorção futura da parcela não contemplada pelo aumento advindo daquela lei. 
5. Já o pagamento dos "28,86%" (a título de cumprimento de decisão judicial não transitada em julgado) não pode ser considerado irregular no ano de 1997 (ano da concessão inicial) , mas apenas após a edição da MP 2225/2001 ou após a edição de plano de carreira específico para a categoria. Como não há elementos no sentido de que os odontólogos do Ministério da Saúde foram contemplados com aumento de remuneração entre 1993 e 1997 e tendo em vista a existência de decisão judicial, entendo que o ato de concessão inicial de aposentadoria (peça 10) pode ser considerado legal. 
6. Diversa, contudo, é a situação do ato de alteração (peça 9) , datado de 31.7.2006. 
7. Como bem demonstrado pela Sefip, a continuidade do pagamento da rubrica judicial relativa aos 28,86% é irregular, visto que esse aumento foi estendido pela MP 2.225/2001 a todos os servidores públicos que não haviam sido anteriormente beneficiados. Ademais, alterações posteriores da estrutura remuneratória também ensejam a absorção da rubrica, tais como as Leis 11.355/2006 e 11.784/2008. 
8. No tocante à rubrica "DPNI", os elementos constantes dos autos revelam que a parcela que deu origem à rubrica (decisão judicial cujo objeto era o adiantamento concedido em 1988 e transformado em abono pela Lei 7.686/1988, conhecido como "PCCS") somente foi transformada em diferença pessoal nominalmente identificada em 2009 e não foi absorvida desde então. 
9. Uma vez que o ato de alteração foi emitido antes do advento da Lei 11.355/2006, poder-se-ia compreender que o pagamento da rubrica "PCCS", constante do ato, veio a ser convalidado posteriormente. Nessa situação, o ato seria legal, sem prejuízo de se determinar ao órgão que promovesse a absorção da "DPNI". 
10. Contudo, também consta do ato de alteração o pagamento de parcela decorrente do percentual de 28,86%, razão suficiente para propor o julgamento pela ilegalidade do ato de peça 9. Assim sendo, proponho que seja dispensada a devolução dos valores indevidamente recebidos, nos termos do Enunciado 106 da Súmula de Jurisprudência desta Corte.
2.2.	Do exposto acima, percebe-se que o que maculou o ato de alteração de aposentadoria da servidora em questão foi a continuidade do pagamento destacado da parcela judicial relativa aos 28,86%.
EXAME DE ADMISSIBILIDADE
3.	Reitera-se o exame preliminar de admissibilidade (peça 22) , ratificado à peça 25, pelo Relator, Ministro Walton Alencar Rodrigues, que entendeu pelo conhecimento do recurso, nos termos do artigo 48 da Lei 8.443/1992, c/c os artigos 285 e 286, parágrafo único, do RI/TCU, suspendendo-se os efeitos dos itens 9.2, 9.4.2 e 9.4.3 do Acórdão 5427/2015-TCU-Primeira Câmara.
EXAME DE MÉRITO
4.	Delimitação
4.1.	Constitui objeto do presente recurso definir se houve afronta à coisa julgada.
5.	Da afronta à coisa julgada
5.1.	Defende-se no recurso que o TCU não pode determinar a retirada da rubrica "adiantamento do PCCS - DPNI", tendo em vista novos fatos em relação ao tema DPNI em decisões em primeira e segunda instâncias da Justiça Federal em Alagoas e do TRF-5, com base nos seguintes argumentos:
	a) a recorrente recebe a rubrica do adiantamento do PCCS - DPNI (art. 5º, § 4º, da Lei 11.490/2007) por decisão judicial e por força do acordo firmado entre a servidora e a União, portanto sob o manto da legalidade e da boa-fé;
	b) em decisão semelhante ao caso presente, o STJ firmou o entendimento de que os benefícios previdenciários têm natureza alimentar, razão pela qual se submetem ao princípio da irrepetibilidade (processo 0515255-59.2012.4.05.8013, da 9ª Vara Federal de Alagoas) ;
	c) sobre a exclusão da referida rubrica da remuneração dos servidores, nos autos do processo 0000733-70.2005.4.05.8000, em que a servidora integra a relação de substituídos do processo, o juiz se pronunciou no sentido de que "a referida matéria já se encontra coberta pelo manto da coisa julgada em virtude de sentença proferida por este Juízo e confirmada em 2ª Instância";
	d) tal decisão foi confirmada pelo TRF-5, em que foi negado o provimento de recurso da União.
	Análise
5.2.	De início, importante ressaltar que o presente recurso apenas questiona o pagamento da DPNI (diferença pessoal nominalmente identificada) , que não foi considerado como fundamento para a ilegalidade do ato de alteração da aposentadoria em apreço, qual seja, a continuidade do pagamento da parcela alusiva a 28,86%.
5.3.	Dito isso, importa ressaltar que, há muito, esta Corte de Contas, por suas duas Câmaras e Plenário, vem se posicionando contra a incorporação ad aeternum de valores decorrentes de sentenças judiciais que reconheceram o direito à percepção de determinados percentuais relativos a planos econômicos, sendo farta a jurisprudência no sentido de que tais parcelas não devem perpetuar-se em face de reajustes e reestruturações salariais subsequentes (Decisões 138/2001 - Plenário, 117/2002 - 2ª Câmara, 118/2002 - 2ª Câmara, Acórdão 398/2004-TCU-Plenário, 1910/2003 - 1ª Câmara, 2169/2003 - 1ª Câmara, 4661/2012 - 1ª Câmara, dentre outros) .
5.4.	Convém rememorar que as parcelas judiciais referentes a planos econômicos (IPC de junho/87: Plano Bresser - 26,06%, URP de fevereiro de 89: Plano Verão - 26,05%; IPC de março/90: Plano Collor - 84,32, dentre outros) derivam de diplomas legais que trataram de política salarial dos servidores, estabelecendo a recomposição de perdas inflacionárias. Todavia, referidos reajustes consubstanciavam-se em antecipações salariais que seriam compensadas na data-base seguinte da categoria, v.g. art. 8º do Decreto-lei 2.335/1987. Art. 5º da Lei 7.730/1989, arts. 3º e 5º da Lei 7.788/1989 e arts. 5º e 9º da Lei 8.030/1990.
5.5.	Assim, a razão dos reajustes foi tão-somente garantir a antecipação legítima da data-base, a fim de evitar o aviltamento salarial dos servidores públicos, tendo em vista as altas taxas inflacionárias do período, compensando-se esta antecipação na data-base da categoria.
5.6.	Ocorre, no entanto, que em face da edição de inúmeros planos econômicos, com a consequente alteração de metodologia de revisão geral dos salários, os servidores buscaram o judiciário, o que culminou em decisões que reconheceram o direito à percepção de determinados percentuais.
5.7.	Entretanto, com o fim de dirimir as controvérsias sobre a matéria, o Supremo Tribunal Federal, ao apreciar a Ação Direta de Inconstitucionalidade 694-1, deixou assente que os atos que implicaram reposições salariais mostravam-se inconstitucionais, ante a inexistência de direito adquirido frente a superveniência de planos econômicos.
5.8.	Com base nessa orientação, o Tribunal Superior do Trabalho - TST editou a Súmula 322, afirmando que os pagamentos de direitos reconhecidos em sentença judicial, relativos a gatilhos salariais e URP, deve limitar-se, no tempo, à data-base seguinte à que serviu de referência ao julgado, momento em que as perdas inflacionárias ocorridas no período restariam devidamente equacionadas. 
5.9.	Destaca-se, ainda, o pronunciamento daquela Casa nos autos de Embargos em Recurso de Revista TST-E-RR 88034/93-8:
No silêncio da sentença exeqüenda a propósito do limite temporal do reajuste com base na URP, impõe-se a limitação à data-base seguinte, nos termos do enunciado 322/TST, tendo em vista que o acerto na data-base decorre de disposição de ordem pública inserida na própria lei salarial e calcada no princípio do 'non bis in idem'. Trata-se, assim, de norma imperativa e cogente, de inderrogabilidade absoluta, sob pena de comprometimento da 'política salarial' estabelecida. Recurso de embargos de que não se conhece por ofensa ao art. 5º, inciso XXXVI, da Carta Magna (coisa julgada) .
5.10.	Assim, a menos que a sentença judicial expressamente declare que a incorporação de antecipações salariais resultantes de planos econômicos deva extrapolar a data-base fixada em lei, com a determinação da incorporação ad aeternum do percentual nos vencimentos do servidor, o que não se constatou no presente caso, não apresenta afronta à coisa julgada o zelo deste Tribunal para que se dê às decisões judiciais o cumprimento nos seus estritos termos, afastando os pagamentos indevidos. A incorporação definitiva por ato administrativo desborda os limites objetivos da coisa julgada e acaba por criar vantagens ou gratificações, o que é juridicamente impossível.
5.11.	Portanto, não há que se falar em ofensa à coisa julgada, tendo em vista que as circunstâncias de fato e de direito mudaram após a prolação da decisão judicial, sendo que a vantagem que está sendo paga de forma destacável, já deveria ter sido absorvida -  na sistemática estabelecida pelo Acórdão 2161/2005-TCU-Plenário, com as observações dispostas no Acórdão 269/2012-TCU-Plenário -, há tempos pelos aumentos reais obtidos pela categoria após a prolação da sentença, consoante análise empreendida pela Sefip (peça 11) , verbis:
16. No caso tratado no presente processo, houve continuidade do pagamento destacado do índice de 28,86% mesmo após a incorporação desse percentual determinada pela Medida Provisória 1.704/1998, reeditada pela Medida Provisória 2.169-43/2001. 
17. Essa continuidade implica duplicidade de pagamento do índice de 28,86%. Assim, uma mesma circunstância foi valorada em mais de um momento, contrariando, assim, o princípio do non bis in idem. 
18. Além disso, há que se considerar que todas as carreiras de servidores públicos já foram reestruturadas por lei posteriormente à Medida Provisória 1.704/1998, reeditada pela Medida Provisória 2.169-43/2001, o que inclui novas tabelas remuneratórias, como a Lei 11.355/2006 para o caso em tela.
5.12.	Transcreve-se, ainda, trecho do Voto do Exmo. Ministro Walton Alencar Rodrigues, condutor do Acórdão 6739/2010-TCU-Primeira Câmara, por meio do qual aborda questões relacionadas a pagamentos feitos a servidores ativos ou inativos com base em sentença judicial já transitada em julgado que perdeu o suporte fático de quando prolatada:
No Acórdão 1873/2010, referente ao TC Processo 008.913/2009-8, a Primeira Câmara já dispôs sobre o tema nos seguintes termos:
'A Constituição Federal não confere à coisa julgada proteção maior do que a que atribui ao direito adquirido. Ambos os institutos estão amparados pelo mesmo regime de proteção que os resguarda dos efeitos da legislação superveniente, mas encontra limites na conhecida fórmula, tantas vezes reiterada pelo STF, no sentido de que não há direito adquirido a regime jurídico. 
Essa orientação aplica-se também em relação à coisa julgada, uma vez que esta nada mais é que uma das causas ou fontes geradoras do direito adquirido. 
A coisa julgada é limitada pela situação jurídica sob cuja órbita se configurou. O STF expressamente reconhece a limitação temporal da eficácia da coisa julgada, em face à alteração do regime jurídico. 
Nesse quadro, não há desrespeito à garantia da irredutibilidade de vencimentos, porque a coisa julgada não constituiu óbice à alteração do regime jurídico, sob pena de configurar direito adquirido a regime jurídico, o que sempre foi repelido, tanto pela doutrina, como pela jurisprudência.
O que há, na verdade, é grande confusão sobre tema que deveria ser simples. A panaceia decorre dos interesses em jogo. Mas seja qual for a forma da aquisição do direito, se decorrente de ato jurídico perfeito, de situação definitivamente constituída ou de coisa julgada, não é ele apto a impedir a pronta incidência do regime jurídico novo e os efeitos decorrentes da sua modificação superveniente.
Em recente decisão, no RE 559.019/SC, o Relator, Min. Cezar Peluso indeferiu o recurso extraordinário, por entender não constituir afronta à coisa julgada a limitação de seus efeitos, ante a posterior reorganização ou reestruturação da carreira. 
Assim, a coisa julgada não é uma conquista do servidor, como pessoa, sobre a qual se montam as conquistas de toda a categoria, em todas as situações.
[...] 
Em ambos os casos, ocorreram modificações do regime jurídico supervenientes à sentença. As alterações normativas tiveram o condão de afastar a eficácia dos respectivos provimentos judiciais em relação aos fatos posteriores às inovações legislativas, com plena preservação da garantia contra a redução nominal dos vencimentos.
5.13.	Especificamente sobre os 28,86%, vem à baila as seguintes considerações do Exmo. Ministro Benjamin Zymler, por ocasião da apreciação do TC 005.500/2014- 1 (Acórdão 1819/2015-TCU-Primeira Câmara, Sessão de 31/3/2015) : 
2. Outrossim, é de se verificar que a decisão judicial que assegurou a percepção dos 28,86% teve seus efeitos exauridos com a absorção da vantagem reconhecida judicialmente por leis posteriores ao seu trânsito em julgado e que, por óbvio, não foram abrangidas pelo instituto da coisa julgada. Verifica-se, assim, que não se pretende rescindir qualquer decisão judicial, mas, tão somente, apreciar a ilegalidade de ato administrativo que extrapolou os limites da decisão judicial transitada em julgado. 
3. A questão ora em debate, deste modo, também pode ser resolvida levando-se em consideração a alteração do regime remuneratório do servidor por lei superveniente à sentença transitada em julgado que teria assegurado ao servidor a percepção de determinada vantagem. Tal matéria já registra precedentes no âmbito dos nossos Tribunais Superiores, valendo anotar, nesse sentido, os seguintes precedentes: 
MANDADO DE SEGURANÇA. SERVIDOR PÚBLICO APOSENTADO. LEI N. 10.475/2002. COISA JULGADA. PERCEPÇÃO DOS 26,05% DA URP DE 1989. 
1. Não há ofensa à coisa julgada material quando ela é formulada com base em uma determinada situação jurídica que perde vigência ante o advento de nova lei que passa a regulamentar as situações jurídicas já formadas, modificando o status quo anterior. 
2. Segurança denegada. (MS 11.145/DF, Relator Ministro João Otávio de Noronha, DJe 03/11/2008 - grifou-se) 
CONSTITUCIONAL E ADMINISTRATIVO. SERVIDOR PÚBLICO. GRATIFICAÇÃO ASSEGURADA POR DECISÃO JUDICIAL. SUPERVENIÊNCIA DE LEI FIXANDO NOVOS VENCIMENTOS. ABSORÇÃO DAS VANTAGENS ANTERIORES, ASSEGURADA A IRREDUTIBILIDADE DOS VENCIMENTOS. LEGITIMIDADE. EFICÁCIA TEMPORAL DA COISA JULGADA, OBSERVADA A CLÁUSULA REBUS SIC STANTIBUS. PRECEDENTES (MS 11.145, CE, MIN. JOÃO OTÁVIO, DJE 03/11/08) . 
1. Ao pronunciar juízos de certeza sobre a existência, a inexistência ou o modo de ser das relações jurídicas, a sentença leva em consideração as circunstâncias de fato e de direito que se apresentam no momento da sua prolação. Tratando-se de relação jurídica de trato continuado, a eficácia temporal da sentença permanece enquanto se mantiverem inalterados esses pressupostos fáticos e jurídicos que lhe serviram de suporte (cláusula rebus sic stantibus) . Assim, não atenta contra a coisa julgada a superveniente alteração do estado de direito, em que a nova norma jurídica tem eficácia ex nunc, sem efeitos retroativos. Precedentes da CE e de Turmas do STJ. 
2. No caso, a superveniente Lei 10.475/02, dispondo sobre os vencimentos de servidores públicos, operou a absorção dos valores anteriores, inclusive o das vantagens asseguradas por sentença, mas preservou a irredutibilidade mediante o pagamento de eventuais diferenças como direito individual (art. 6º) . Legitimidade da norma, conforme decisão do STF, adotada como fundamento do ato atacado. 
3. Mandado de segurança denegado. (MS 11.045/DF, Relator Ministro Luiz Fux, DJe 25/2/2010 - grifos acrescidos) . 
5.14.	 Nesse mesmo sentido é o posicionamento do Exmo. Ministro Vital do Rêgo, por ocasião da apreciação do TC Processo 009.960/2012-0 (Acórdão 1076/2015-TCU-Segunda Câmara, Sessão de 17/3/2015) : 
6. Conforme evidenciado pela unidade técnica, as Leis 10.302/2001 e 11.091/2005 promoveram a reestruturação do Plano de Carreira dos cargos técnico-administrativos em educação das IFES, incluindo as universidades federais. 
7. Nessa linha de raciocínio, não há como se considerar legal a manutenção da referida parcela até os dias atuais, notadamente quando se sabe que, no caso concreto, houve a reestruturação e/ou reorganização das carreiras ocupadas pelos interessados e os provimentos jurisdicionais não asseguram a continuidade dos pagamentos após referidas reestruturações. 
8. Além disso, alguns desses percentuais, a exemplo dos 3,17% e 28,86% foram estendidos aos servidores públicos civis por meio da Medida Provisória 2.169-43/2000. 
9. Não há, por conseguinte, fundamento jurídico para a manutenção de tais parcelas nos atos concessórios em exame, sob pena de configurar-se pagamento em duplicidade. 
5.15.	De mais a mais, registre-se o posicionamento do Exmo. Ministro Augusto Sherman Cavalcanti, por ocasião da apreciação do TC Processo 027.627/2014-4 (Acórdão 1623/2015-TCU-Primeira Câmara, Sessão de 17/3/2015) : 
3. Assim, tem-se que a parcela de 28,86% foi, por força de diploma legislativo, integrada aos vencimentos dos servidores. A posteriori, os vencimentos dos servidores públicos civis foram objeto de restruturações com o advento de novos planos de cargos e salários, reenquadramentos e reclassificações, o que conduz à conclusão de que já houve a absorção da questionada parcela, e que a continuidade do irregular pagamento configura contrariedade ao princípio do non bis in idem, além de afrontar a remansosa jurisprudência desta Corte de Contas, na espécie, a teor da Decisão 138/2001 - Plenário, e Acórdãos 7837/2013, 2511/2014, 3200/2014 e 3551/2014, da Primeira Câmara, e Acórdão 4057/2013-TCU-Segunda Câmara, entre outros. 
5.16.	Desse modo, por todos os fundamentos anteriormente expostos, mostra-se ilegítima a percepção da rubrica referente ao pagamento da parcela de 28,86%, por força de determinação judicial.
5.17.	Por derradeiro, conforme o voto condutor do acórdão ora combatido, a outra parcela constante dos proventos, a DPNI, teve origem em rubrica alusiva à decisão judicial cujo objeto era o adiantamento concedido em 1988 e transformado em abono pela Lei 7.686/1988, conhecido como "PCCS". Sobre o "PCCS", este Tribunal, por meio do Acórdão 2131/2006-TCU-Plenário, deliberou por:
9.2. firmar o entendimento de que a MP nº 301/2006, posteriormente convertida na Lei nº 11.355/2006, regularizou o pagamento da parcela relativa ao adiantamento pecuniário de que cuida a Lei n.º 7.686/1988 ("PCCS") aos servidores enquadrados no art. 1º dessa lei, tornando, por consequência, regular a inclusão dessa parcela nos atos de aposentadoria dos referidos servidores; 
5.18.	Como o ato de alteração da aposentadoria (31/7/2006) foi emitido antes do advento da Lei 11.355/2006 (19/10/2006) , modificada pela Lei 11.490/2007, o pagamento da rubrica "PCCS", constante do ato, veio a ser convalidado posteriormente. Por conta disso, a existência de tal rubrica não maculou o ato de alteração de aposentadoria em apreço.
5.19.	No entanto, constatou-se que, em 2009, a rubrica "PCCS" foi transformada em DPNI, não sendo absorvida pelo aumento advindo da própria Lei 11.355/2006, modificada pela Lei 11.490/2007, consoante constatou a Sefip (peça 11) :
30. Diante disso, a fim de avaliar a regularidade do pagamento em tela, analisando o contracheque constante à peça 5, verifica-se que o valor da DNPI em 10/2009 foi de R$ 676,80, valor que não se alterou até 08/2011 (peça 7) , mês seguinte ao de implementação completa da reestruturação disposta na Lei 11.355/2006, conforme dissertado no item 28 acima. Entretanto, no mesmo período, o vencimento básico que era de R$ 1.851,53, alterou-se para R$ 2.931,93, sendo que a diferença de valores é mais do que suficiente para ter absorvido completamente a parcela de DNPI vigente em 10/2009, no valor de R$ 676,80. 
31. Logo, depreende-se que não houve a absorção da DNPI preconizada pelo artigo 2º, §4º, da Lei 11.355/2006, sendo que a parcela "DIFERENCA INDIVIDUAL L.12998" atualmente é percebida irregularmente, visto que é originada da DNPI, conforme já dissertado (item 29) . (destaques do original) 
5.20.	Portanto, o mesmo raciocínio desenvolvido para a rubrica referente ao pagamento da parcela de 28,86% aplica-se ao caso da DPNI, porquanto tal parcela já deveria ter sido absorvida pela reestruturação da carreira a qual pertence a recorrente.
CONCLUSÃO
6.	Da análise anterior, conclui-se que não houve violação à coisa julgada.
6.1.	Com base nessa conclusão, propõe-se o não provimento do recurso.
PROPOSTA DE ENCAMINHAMENTO
7.	Ante o exposto, submetem-se os autos à consideração superior, propondo-se, com fundamento no art. 48 da Lei 8.443/1992 c/c os artigos 285 e 286, parágrafo único, do RI/TCU:
	a) conhecer do recurso de Maria Beatram Santos Pontes de Miranda e, no mérito, negar-lhe provimento; 
	b) dar ciência do acórdão que for prolatado à recorrente e aos demais interessados, ressaltando-se que o relatório e o voto que o acompanharem podem ser consultados no endereço www.tcu.gov.br/acordaos, no dia seguinte ao de sua oficialização.

não há

Procurador Sergio Ricardo Costa Caribé.

PESSOAL. ATO DE CONCESSÃO DE ALTERAÇÃO DE APOSENTADORIA. MANUTENÇÃO DE PAGAMENTO, EM DESTACADO, DA PARCELA DE 28,86%, AMPARADA POR DECISÃO JUDICIAL TRANSITADA EM JULGADO, MESMO APÓS A EDIÇÃO DA MEDIDA PROVISÓRIA 1.704/1998, REEDITADA PELA MEDIDA PROVISÓRIA 2.169-43/2001. ILEGALIDADE E RECUSA DE REGISTRO. PEDIDO DE REEXAME. CONHECIMENTO. NEGATIVA DE REGISTRO. CIÊNCIA.

APOSENTADORIA (APOS)

Secretaria de Recursos (SERUR); Secretaria de Fiscalização de Pessoal (SEFIP).

Com fundamento no artigo 48 da Lei 8.443/1992, conheço do pedido de reexame interposto por Maria Beatram Santos Pontes de Miranda, ex-servidora do Núcleo Estadual do Ministério da Saúde em Alagoas, em face do Acórdão 5427/2015-TCU-Primeira Câmara (Relator Ministro Benjamin Zymler) .
A decisão recorrida considerou ilegal e negou registro ao ato de concessão de alteração de aposentadoria em nome da interessada (peça 9) , em razão de continuidade de pagamento da parcela salarial de 28,86% após a sua incorporação determinada pela Medida Provisória 1.704/1998, reeditada pela Medida Provisória 2.169-43/2001, e não absorvida por posterior reestruturação remuneratória.
Em seu apelo, a recorrente cinge-se a contestar a retirada da rubrica salarial "adiantamento do PCCS-DPNI", cujo pagamento estaria amparado por decisões de primeira e segunda instância da Justiça Federal e ante a natureza alimentar do benefício previdenciário.
A unidade técnica, com endosso do Ministério Público, opina por conhecer do recurso para, no mérito, negar-lhe provimento.
Inicialmente, esclareço que o pagamento de "adiantamento de PCCS-DPNI" não foi motivo de ilegalidade e recusa de registro ao ato de alteração de aposentadoria. De acordo com os fundamentos do acórdão recorrido, a parcela tem origem em decisão judicial cujo objeto era o adiantamento salarial concedido em 1988 e transformado em abono pela Lei 7.686/1988, conhecido como "PCCS".  Essa vantagem somente foi transformada em diferença pessoal nominalmente identificada (DPNI) em 2009, tendo sido convalidada e não-absorvida pelo aumento de remuneração concedido pela Lei 11.355/2006, conforme entendimento firmado pelo Tribunal no Acórdão 2131/2006-TCU-Plenário.
Considerando que o ato de alteração foi emitido em 31/07/2006, antes do advento da Lei 11.355/2006, a inclusão da rubrica "PCCS" no título de inatividade foi considerado regular, devendo, em todo caso, o órgão de origem observar sua absorção em futuras reestruturações de carreira da saúde e previdência.
Assim, por ausência de interesse de agir e falta de sucumbência da parte em relação a esse ponto, deixo de analisar os argumentos da recorrente referentes ao pagamento da rubrica "adiantamento de PCCS-DPNI".
Consoante transcrito no Relatório que antecede este voto, a irregularidade do ato concessório reside na indevida manutenção de parcela de 28,86%, concedida por força de sentença transitada em julgado.
Esse percentual decorre da obtenção, pela via judicial, da diferença entre o reajuste de remuneração deferido aos servidores públicos civis da União e aquele concedido aos servidores militares por meio da Lei 8.627/1993.
A própria Administração, porém, estendeu o citado reajuste de 28,86% a todos servidores públicos civis, por meio da Medida Provisória 1.704/1998, sucessivamente reeditada até a Medida Provisória 2.169-43/2001.
A partir de então, não mais poderia subsistir a continuidade do pagamento destacado da referida parcela judicial, sob pena de sua percepção em dobro.
Ademais, a vantagem deveria ser definitivamente incorporada a partir da subsequente reestruturação do plano de carreira, mas isso não se verificou no caso. A interessada continua a gozar, de forma destacada, o percentual de 28,86% mesmo após a edição da Medida Provisória 1.704/1998 e respectivas reedições, bem como após reestruturação da carreira, implementada pela Lei 11.355/2006.
Também não há de se falar em ofensa à coisa julgada, pois, "a coisa julgada é limitada pela situação jurídica sob cuja órbita se configurou".  Nessa linha, trilha remansosa jurisprudência do Tribunal de Contas da União, sedimentada no enunciado de Súmula 279, desta Corte: "As rubricas referentes a sentenças judiciais, enquanto subsistir fundamento para o seu pagamento, devem ser pagas em valores nominais, sujeitas exclusivamente aos reajustes gerais do funcionalismo, salvo se a sentença judicial dispuser de outra forma".
Por sua vez, o enunciado de Súmula 276, do TCU é claro: "As vantagens da estrutura remuneratória anterior não se incorporam à atual, exceto quando expressamente consignadas em lei superveniente".
No mesmo diapasão, tem decidido o Supremo Tribunal Federal que não representa afronta à coisa julgada a decisão posterior deste Tribunal que afaste pagamentos oriundos de sentenças judiciais cujo suporte fático de aplicação já se tenha exaurido, conforme RE 596.663/RJ.
Assim, plenamente caracterizada a irregularidade do ato, razão bastante para negar provimento ao pedido.
Ante o exposto, voto por que o Tribunal acolha a minuta de acórdão que ora submeto à deliberação do colegiado.
TCU, Sala das Sessões Ministro Luciano Brandão Alves de Souza, em 16 de abril de 2019.
WALTON ALENCAR RODRIGUES 
Relator